【裁判字號】    89,台上,6049
【裁判日期】    891012
【裁判案由】    違反麻醉藥品管理條例
【裁判全文】
最高法院刑事判決                              八十九年度台上字第六○四九號
    上  訴  人  甲○○
右上訴人因違反麻醉藥品管理條例案件，不服台灣高等法院台中分院中華民國八十七
年七月十日第二審判決 (八十七年度上訴字第一○二四號，起訴案號：台灣台中地方
法院檢察署八十六年度偵字第二四一七三號) ，提起上訴，本院判決如左：
    主  文
原判決撤銷，發回台灣高等法院台中分院。
    理  由
本件原判決認定上訴人甲○○基於意圖營利之概括犯意，於民國八十六年七月及八月
間，在台中縣后里鄉○○村○○路二十一之十九號住處，以每小包新台幣（下同）一
千元之價格，先後售賣予少年張登傑一包及二包，經警查獲等情。因而撤銷第一審諭
知無罪之判決，改判論處上訴人連續非法販賣化學合成麻醉藥品（累犯）罪刑。固非
無見。
惟查：(一)科刑之判決書，須將認定之犯罪事實詳記於事實欄，然後於理由內逐一說明
其憑以認定之證據，使主文、事實及理由相互一致，方為合法。又本件行為時麻醉藥
品管理條例第十三條之一第二項第一款非法販賣化學合成麻醉藥品罪，以「非法」為
構成要件之一。原判決以上訴人所為，係犯該條款非法販賣化學合成麻醉藥品罪，但
事實欄僅泛載上訴人先後以每小包一千元之價格，售賣予張登傑一包及二包；而對於
其所售賣者究係何物？是否屬同條例第二條第四款所指之化學合成麻醉藥品？則未明
白認定，亦未敘明所憑之證據及認定理由；且其主文及事實欄就此項「非法」之構成
要件，復未明確記載，自有違誤。(二)共同被告或與被告犯罪有關聯之人，其所為之自
白或其他不利於己之陳述，仍有虛偽之危險，自應調查其他證據，以察是否與事實相
符，尚難專憑此項自白或陳述，為被告有罪之唯一證據。而犯麻醉藥品管理條例第十
三條之一第二項各款之罪，供出麻醉藥品來源因而破獲者，依同條例第十三條之三規
定，既得邀減其刑，尤應有確實之補強證據，以擔保其自白或陳述之真實性。原判決
認定上訴人先後售賣一包及二包（安非他命）予張登傑，僅單憑張登傑在偵查中之供
述為唯一之證據。但張登傑在偵查中所稱向上訴人購買安非他命之時間，或稱八十六
年七、八月間，或稱八十六年十月二十八日；對於購買方式，或稱先付錢，上訴人再
去調貨，或稱上訴人打電話告知有貨來，向其收錢（見偵查卷第二十一、二十二頁）
，前後不盡一致，非無瑕疵存在。原審復未調查有何補強證據，足以擔保其供述之真
實性，即遽為上訴人不利之認定，併有可議。(三)卷宗內之筆錄及其他文書可為證據者
，應向被告宣讀或告以要旨；又未經合法調查之證據，不得作為判斷之依據，刑事訴
訟法第一百六十五條第一項、第一百五十五條第二項分別定有明文。稽之原審審判筆
錄，審判長於審判期日，並未向上訴人宣讀張登傑之偵查筆錄或告以要旨，踐行調查
程序，命為充分之辯論，即採憑該筆錄為上訴人有罪判決之基礎，亦有應於審判期日
調查之證據而未予調查之違法。上訴意旨指摘原判決違背法令，尚非全無理由，應認
有撤銷發回更審之原因。
據上論結，應依刑事訴訟法第三百九十七條、第四百零一條，判決如主文。
中      華      民      國    八十九    年      十      月     十二     日
                              最高法院刑事第六庭
                                  審判長法官  紀  俊  乾
                                        法官  黃  正  興
                                        法官  陳  東  誥
                                        法官  張  春  福
                                        法官  韓  金  秀
      右正本證明與原本無異
                                              書  記  官
中      華      民      國    八十九    年      十      月     十七     日


司法院資訊處製作；財團法人民間司法改革基金會備份。
